# 请教陈版:关于拥有被投资单位半数以下表决权形成企业合并的处理

提问人：lu760314 时间：2012-07-23 19:35:45
非通过交易形成的分步实现非同一控制下企业合并，是否适用企业会计准则解释 4 号的规定？ 例如，A公司原持有B公司30%的股权，后通过与被投资方其他股东的协议约定或公司章程等方式，可以形成对B公司的控制，这种情况下，是否适用 4 号解释的规定呢？

回答人：chenyiwei
解释 4 号第三条强调的事实背景是“原先持有股权但不构成控制，现在取得控制权”，但对于现在取得控制权是通过增持股权还是协议方式，或者其他方式，并不在考虑之列，均按同一原则处理。在你说的这个案例中，如果可以确认A公司在后来确实通过协议方式取得了对B公司的控制权，并构成非同一控制下合并的，则同样需按照解释 4 号第三条的规定处理。但是由于本案例在购买日不涉及增持被购买方股权，所以在A的合并报表层面，直接按照原持有的 30 ％股权在购买日（取得控制权之日）的公允价值重新计量并将差额计入损益即可。

提问人：lu760314 时间：2012-07-23 21:46:48
回复 chenyiwei 的帖子
陈版，是否是这样理解：在合并财务报表上，在取得控制权的时点，重新计量A公司股权的公允价值，并将差额计入当期损益。

回答人：chenyiwei
是。

提问人：zhongzhao433 时间：2012-08-19 22:30:45
回复 chenyiwei 的帖子
是不是重算的时候无论长投价值是否大于或者小于对方账面净资产公允价值所享有份额，都是确认当期损益，不会有商誉的产生

回答人：chenyiwei
对原持有投资的重新计量的损益影响和合并时点上商誉／负商誉的确认是两回事。